臺灣高等法院刑事判決
111年度上易字第797號
上  訴  人  
即  被  告  張世海


上列上訴人即被告因竊盜案件，不服臺灣新北地方法院110年度
審易字第2128號，中華民國111年2月16日第一審判決（起訴案號
：臺灣新北地方檢察署110年度偵字第29877號），提起上訴，本
院判決如下：
    主    文
上訴駁回。
    犯罪事實
一、張世海於民國110年4月20日12時12分許，行經范晏同位在新
    北市○○區○○路0段000巷0弄0號1樓住處門口前，可預見放置
    在該處之網路購物貨運紙盒1個〔范晏同所有，內裝有行車紀
    錄器1台，價值新臺幣（下同）4,000元〕應為他人所有而暫
    放該處之物，竟意圖為自己不法之所有，基於縱使屬於他人
    之物，在未得他人同意下擅自拿取置於自己實力管領支配，
    可能侵害他人財產法益，亦不違背其本意之竊盜之不確定故
    意，徒手竊取上開范晏同所有之網路購物貨運紙盒1個（內
    裝有行車紀錄器1台）得手後旋即離去。嗣經范晏同察覺遭
    竊而報警處理，經警調閱監視器錄影檔案畫面，始循線查獲
    上情。
二、案經新北市政府警察局土城分局報請臺灣新北地方檢察署檢
    察官偵查起訴。
    理    由
壹、證據能力部分：
一、按被告以外之人於審判外之陳述，雖不符刑事訴訟法第159
    條之1至第159條之4之規定，然經當事人於審判程序同意作
    為證據，法院審酌該言詞陳述或書面陳述作成時之情況，認
    為適當者，亦得為證據；當事人、代理人或辯護人於法院調
    查證據時，知有刑事訴訟法第159條第1項不得為證據之情形
    ，而未於言詞辯論終結前聲明異議者，視為有前項之同意，
    刑事訴訟法第159條之5定有明文。查，本判決下列認定事實
    所引用之被告以外之人於審判外所為之供述證據資料（包含
    人證與文書等證據），並無證據證明係公務員違背法定程序
    所取得；而檢察官、上訴人即被告張世海（下稱被告）對本
    院審判程序期日提示之卷證，均同意或不爭執其等證據能力
    （見本院卷第83頁），且迄至言詞辯論終結前亦未再聲明異
    議，本案證據資料作成時之情況，核無違法取證或其他瑕疵
    ，證明力亦無明顯過低之情形，認為以之作為證據為適當，
    依刑事訴訟法第159條之5規定，自均得作為證據。
二、至於非供述證據部分，檢察官及被告於本院審判程序期日均
    同意或不爭執其等證據能力（見本院卷第83至84頁），復均
    查無違反法定程序取得或其他不得作為證據之情形，且經本
    院於審理期日提示予檢察官及被告而為合法調查，應認均有
    證據能力。
貳、實體部分：
一、認定犯罪事實所憑之證據及理由： 　　
　　訊據被告固坦承於上開時間、地點，將放置在該處之紙盒取
    走等事實，惟矢口否認有何竊取上開物品之犯行，辯稱：伊
    只是去撿這個紙盒，沒有偷；伊如果有偷，就把紙箱拆開云
    云。經查：
　㈠被告於110年4月20日12時12分許，行經被害人范晏同位在新
    北市○○區○○路0段000巷0弄0號1樓住處門口前，將放置在該
    處之網路購物貨運紙盒1個（范晏同所有，內裝有行車紀錄
    器1台，價值4,000元）拿走後旋即離去等事實，業據被告於
    警詢、原審及本院審理中均坦承不諱（見偵卷第8頁；原審
    卷第78頁；本院卷第84至85頁），核與證人即被害人范晏同
    、證人即出借機車予被告之潘能喜於警詢時證述明確（見偵
    卷第13至15、22至23頁），並有案發現場路口監視器錄影檔
    案畫面翻拍照片、新北市政府警察局土城分局扣押筆錄、扣
    押物品目錄表及贓物認領保管單等件在卷可稽（見偵卷第11
    、31至35頁、第39頁），應堪採信。
　㈡被告雖以上開情詞置辯，然查：
　　⒈證人即被害人范晏同於警詢時證稱：該行車紀錄器為伊本
      人所有，伊於Pchome網站上所購買的，因為損壞無法使用
      ，伊欲退換貨而放置在上址，等待黑貓宅急便前來收取並
      退換貨等語明確（見偵卷第15頁），顯見被告所竊取之物
      品外觀為一般網路購物之貨運紙盒，衡諸常情，買家於將
      網路購物之商品辦理退換貨時，須先將商品放回當初商品
      運送到府時之原運送包裝紙盒（箱）內，並加以封裝後，
      等待網路賣家所委請之貨運業者前來收回該商品，是該紙
      盒（箱）外觀自屬完整並有封裝，且其內放置有商品，以
      本案而言，放置在案發地點之紙盒內商品為行車紀錄器1
      台，自有相當之重量，此與他人拆裝丟棄之紙盒（箱）明
      顯可以區別，要無誤認該紙盒為他人所丟棄之物之理，合
      先敘明。
    ⒉又被告先於警詢時供稱：因為伊以為裡面是沒有東西的，
      想把這個盒子撿來放東西等語（見偵卷第8頁）；復於原
      審準備程序中供稱：伊到那邊找朋友，出來後在那邊看到
      1個小紙箱丟在那邊，本來想說可以裝東西，所以就從地
      上把它撿起來，伊拿起那個東西，就知道一定是有人的，
      但上面沒有地址，那邊好像是里長辦事處門口，伊拿起東
      西後，有按里長辦公室門鈴，但沒有人回應，伊就拿回家
      了。伊回去第二天有看，那東西上面有送貨的標籤，伊想
      說這一定是有人的，所以我不敢動等語（見原審卷第78頁
      ）；再於本院審理中供稱：那天伊去找朋友，看到地上有
      1個小紙箱，伊拿起來裡面有東西，伊覺得不對，伊看到
      地址是里長辦公室，有按門鈴，但沒有人回應，伊就先拿
      回去，看有沒有人報警，伊事後再拿回去等語（見本院卷
      第82頁），顯見被告於案發地點拿取上開紙盒時，已可預
      見該物品是他人所有之物，甚或曾經按里長辦公室門鈴欲
      加以詢問確認，被告既得以預見上開紙盒係屬他人所有之
      物品，竟僅因未能詢問確認，即自行將之取走並攜回住處
      ，其主觀上顯然有縱屬於他人所有之物，其在未得他人同
      意下擅自拿取置於自己實力管領支配，可能侵害他人財產
      法益，亦不違背其本意之竊盜之不確定故意無訛。
　　⒊按所謂竊盜罪係指乘人不覺或不知而以和平或秘密之方法
      竊得其物，移入自己支配之下。又行為人意圖為自己不法
      之所有，擅取他人之物，究成立竊盜罪或侵占離本人所持
      有之物罪，應視該物是否原在本人支配之下；若尚在持有
      權人管領力範圍內，應論以竊盜罪，反之則僅成立侵占離
      本人所持有之物罪。查案發地點係被害人范晏同住處門口
      前，已如前述，足認於被告拿取上開紙盒1個（內裝有行
      車紀錄器1台）時，被害人范晏同客觀上對於該紙盒1個（
      內裝有行車紀錄器1台）仍具有事實上之持有支配關係，
      且主觀上更無拋棄持有支配之意思，則被告拿取該紙盒1
      個（內裝有行車紀錄器1台）離去，顯已破壞被害人范晏
      同對該紙盒1個（內裝有行車紀錄器1台）之持有支配及監
      督關係，而建立新持有支配關係，自該當於竊盜之行為。
      是被告空言辯稱其僅是撿這個紙盒，沒有偷云云，不足採
      信。
　　⒋被告雖另辯稱：伊如果有偷，就把紙箱拆開云云，惟被告
      意圖為自己不法之所有，基於竊盜之不確定故意，徒手竊
      取上開紙盒1個（內裝有行車紀錄器1台）得手，業經本院
      認定如前述，於被告竊取上開紙盒1個（內裝有行車紀錄
      器1台）得手時，犯罪即已完成，不論被告有無將上開紙
      盒拆封，均無法解免其已經完成之竊盜行為，併予敘明。
  ㈢至被告雖聲請傳喚證人即其友人母親，以證明其當時係用撿
    的，不是用偷的云云。惟被告本案所為，應成立竊盜罪，而
    非侵占離本人所持有之物罪業已明確，自無傳喚該名證人之
    必要，附此敘明。
　㈣綜上所述，被告前開所辯，顯屬事後卸責之詞，不足採信。
    本件事證明確，被告犯行洵堪認定，應予依法論科。
二、論罪：
    核被告所為，係犯刑法第320條第1項之竊盜罪。
三、刑之加重事由：
    查被告前⒈於103、104年間因犯竊盜罪，經原審法院以104年
    度易字第1263號判決分判處有期徒刑3月、6月，應執行有期
    徒刑7月確定；復於104年間因犯竊盜罪，經原審法院以104
    年度審簡字第1900號判決判處有期徒刑3月確定；又於104年
    間因犯竊盜罪，經原審法院以105年度審簡字第351號判決判
    處有期徒刑4月確定。上開5罪，經原審法院以105年度聲字
    第3470號裁定應執行有期徒刑1年1月確定，於106年5月31日
    縮刑期滿執行完畢；⒉於106年間因犯吐氣所含酒精濃度達每
    公升零點二五毫克以上而駕駛動力交通工具罪，經臺灣臺北
    地方法院以106年度交簡字第2403號判決判處有期徒刑4月確
    定，於107年4月25日易科罰金執行完畢；⒊於106年間因犯竊
    盜罪，經原審法院以107年度簡字第2572號判決判處有期徒
    刑3月確定；復於107年間因犯吐氣所含酒精濃度達每公升零
    點二五毫克以上而駕駛動力交通工具罪，經臺灣臺北地方法
    院以107年度交簡字第547號判決判處有期徒刑5月確定；又
    於107年間因犯竊盜罪，經原審法院以107年度審易字第1887
    號判決分別判處有期徒刑8月、5月，被告不服提起上訴，經
    本院以108年度上易字第354號判決駁回上訴確定；再於107
    年間因犯竊盜罪，經臺灣臺北地方法院以107年度易字第864
    號判決判處有期徒刑3月、3月；被告就其中竊取鐵鋸部分不
    服提起上訴，經本院以108年度上易字第500號判決駁回上訴
    確定。上開6罪，經本院以108年度聲字第2046號裁定應執行
    有期徒刑1年8月確定，於109年3月12日執行完畢等情，有本
    院被告前案紀錄表1份在卷可按，其於有期徒刑執行完畢5年
    內故意再犯本案最重本刑為有期徒刑以上之罪，符合刑法第
    47條第1項累犯之規定，本院審酌被告於上述竊盜等罪之案
    件，分別於106年5月31日、107年4月25日及109年3月12日執
    行完畢，理應生警惕作用，期待其返回社會後能因此自我控
    管，惟被告竟未生警惕，不知徹底禁絕毒品，復故意再犯竊
    盜犯行，足見前罪之徒刑執行成效不彰，被告對刑罰之反應
    力顯然薄弱，暨權衡各罪之法律目的、罪刑相當原則及相關
    刑事政策，並依司法院釋字第775號解釋意旨為整體評價裁
    量後，尚不生被告以累犯所處之刑罰超過其所應負擔罪責，
    人身自由因此遭受過苛侵害之情形，爰就被告所犯，依累犯
    規定加重其最低本刑。
四、上訴駁回之理由：
　㈠原審以被告竊盜犯行事證明確，適用刑法第320條第1項、第4
    7條第1項、第41條第1項前段、刑法施行法第1條之1等規定
    ，審酌被告竊取他人財物，不僅侵害他人財產法益，亦危害
    社會安寧，所為顯非可取；兼衡被告除上開構成累犯之犯罪
    紀錄外，猶有多次竊盜犯罪紀錄，素行非佳、高中畢業之智
    識程度、於原審審理時自陳之家庭及經濟狀況、竊取財物之
    種類及價值（業經被害人領回）、犯罪之動機、目的與手段
    、犯後否認主觀犯意之態度等一切情狀，量處拘役40日，並
    諭知易科罰金折算之標準為1,000元折算1日；另就沒收部分
    說明：被告為本案犯行所竊得紙盒及其內行車紀錄器等物，
    固屬被告之犯罪所得，惟業經員警實際發還被害人，爰依刑
    法第38條之1第5項規定不予宣告沒收或追徵等旨，經核其認
    事、用法均無違誤或不當，量刑亦稱妥適，應予維持。被告
    猶執前詞否認犯罪，上訴指摘原審判決不當云云，為無理由
    ，應予駁回。
　㈡被告於本院審理中另以：伊已知道撿人家的東西不對，已知
    錯，請從輕量刑云云。按量刑係法院就繫屬個案犯罪之整體
    評價，為事實審法院得依職權自由裁量之事項，量刑判斷當
    否之準據，應就判決之整體觀察為綜合考量，並應受比例原
    則等法則之拘束，非可恣意為之，致礙其公平正義之維護，
    必須兼顧一般預防之普遍適應性與具體個案特別預防之妥當
    性，始稱相當。苟已斟酌刑法第57條各款所列情狀，而未逾
    越法定刑度，如無偏執一端，致有明顯失出失入之恣意為之
    情形，上級審法院即不得單就量刑部分遽指為不當或違法（
    最高法院100年度台上字第5301號判決意旨參照）。查原審
    於量刑時已詳予審酌刑法第57條各款及前開所列情狀，予以
    綜合考量，就被告所犯判處拘役40日，並諭知易科罰金折算
    之標準為1,000元折算1日，就刑罰裁量職權之行使，既未逾
    越法律所規定之範圍，亦無濫用權限之情形，難遽謂原判決
    就此部分之量刑有何不當，縱與被告主觀上之期待有所落差
    ，仍難指其量刑有何不當或違法。是被告上訴請求從輕量刑
    云云，為無理由，應予駁回。
據上論斷，應依刑事訴訟法第368條，判決如主文。 
本案經檢察官洪三峯提起公訴，檢察官陳正芬到庭執行職務。
中　　華　　民　　國　　111 　年　　8 　　月　　10　　日
                  刑事第二十三庭審判長法　官  許永煌
                                      法　官  黃美文
                                      法　官  雷淑雯
以上正本證明與原本無異。
不得上訴。
                                      書記官  林立柏
中　　華　　民　　國　　111 　年　　8 　　月　　11　　日
附錄：本案論罪科刑法條全文
中華民國刑法第320條
意圖為自己或第三人不法之所有，而竊取他人之動產者，為竊盜
罪，處5年以下有期徒刑、拘役或50萬元以下罰金。
意圖為自己或第三人不法之利益，而竊佔他人之不動產者，依前
項之規定處斷。
前二項之未遂犯罰之。